臺灣澎湖地方法院民事判決
111年度簡上字第3號
上  訴  人  陳嘉翰  

被  上訴人  葉錦範  


上列當事人間請求損害賠償事件，上訴人對於民國110年7月30日
本院馬公簡易庭110年度馬交簡附民字第6號第一審刑事附帶民事
訴訟判決提起上訴，經本院刑事庭移送前來（110年度交簡附民
上字第2號），本院於民國111年3月31日言詞辯論終結，判決如
下： 
    主  文
一、原判決關於命上訴人給付超過新臺幣13萬4,812元本息部分
    ，及該部分假執行之宣告均廢棄。
二、上開廢棄部分，被上訴人在第一審之訴及假執行之聲請均駁
    回。
三、其餘上訴駁回。
    事實及理由
一、被上訴人起訴主張：被上訴人於民國109年8月16日16時30分
    許，行經澎湖縣○○鄉○○村000號○○宮前碼頭涼亭處時，遭上
    訴人駕駛高爾夫球車右後方撞擊，致被上訴人受有左側第4
    至第8肋骨骨折併肺挫傷及血胸、左側手肘撕裂傷、顏面、
    頭部及四肢多處擦挫傷等傷害（下稱系爭傷害）。上訴人前
    揭行為同時涉犯過失傷害之刑事案件，業經臺灣澎湖地方檢
    察署檢察官以110年度偵字第51號聲請以簡易判決處刑，上
    訴人應就被上訴人因此所生之損害，負賠償責任。本件被上
    訴人得請求賠償醫療費用新臺幣（下同）2,910元、旅遊損
    失2萬元、交通費用4,820元、薪水損失13萬元、精神慰撫金
    29萬2,270元等損害等情。為此，爰依侵權行為之法律關係
    ，聲明：㈠上訴人應給付被上訴人45萬元，及自附帶民事起
    訴狀繕本送達上訴人之翌日（即110年5月1日）起至清償日
    止，按週年利率5％計算之利息。㈡願供擔保，請准宣告假執
    行。 
二、上訴人則以：伊僅能賠償被上訴人6萬元。對於醫療費用請
    求沒有意見；至於交通費用部分，對於原審判決上訴人應給
    付2,560元無意見；另薪水損失部分，因被上訴人在家休養
    ，不得請求交通津貼部分；精神慰撫金部分則屬過高等語，
    資為抗辯（其餘未爭執部分，不予載述）。
三、原審判命上訴人應給付被上訴人23萬5,470元本息，並駁回
    其餘之訴，另就勝訴部分依職權為假執行之宣告，併諭知上
    訴人預供擔保後得免為假執行（原審駁回被上訴人超過上開
    請求部分，未據聲明不服，已告確定，不在本件審理範圍）
    。上訴人就其敗訴部分不服，提起上訴，除援引於原審之陳
    述外，另於本院補述略以：醫療費用2,910元及交通費用2,5
    60元部分不爭執，惟被上訴人精神慰撫金請求金額過高，薪
    水損失部分如得請求，應以國稅局扣繳憑單為據，另被上訴
    人在道路未靠右行走及注意左後來車，亦有過失，應負擔至
    少50％之過失責任等語，並聲明：㈠原判決不利於上訴人部分
    廢棄；㈡上開廢棄部分，被上訴人在第一審之訴駁回。被上
    訴人答辯引用原審之主張及陳述外，補陳略以：被上訴人就
    前開事故並無過失，且事故地點係港堤，並非道路，高爾夫
    球車應不得在該處通行使用等情，並聲明：上訴駁回。 
四、本院得心證之理由：
　㈠按刑事訴訟判決所認定之事實，固非當然有拘束民事訴訟判
    決之效力，但民事法院調查刑事訴訟原有之證據，而斟酌其
    結果以判斷事實之真偽，並於判決內記明其得心證之理由，
    即非法所不許（最高法院49年度台上字第929號判決意旨參
    照），本件刑事附帶民事訴訟經移送民事庭後，即屬獨立民
    事訴訟，其移送後之訴訟程序，應適用民事訴訟法，刑事訴
    訟所調查之證據，及刑事訴訟判決所認定之事實，固非當然
    有拘束民事訴訟之效力，然法院依自由心證判斷事實之真偽
    時，所斟酌之辯論意旨及調查證據之結果，非不得參酌刑事
    認定之事實及已調查之證據以為據。據此，本院自得調查刑
    事訴訟中原有之證據，斟酌其結果以判斷本件事實。經查，
    上訴人非法駕駛不得於道路駕駛之高爾夫球車，沿澎湖縣○○
    鄉○○村○○宮前道路行駛，行經該道路碼頭涼亭處時，本應注
    意該高爾夫球車行進狀況，並與其他車輛或行人保持安全範
    圍，且當時無其他不能注意之情形，竟疏未注意被上訴人所
    處位置並保持安全距離，而貿然行經而過，致該高爾夫球車
    右後方撞擊被上訴人，致被上訴人受有系爭傷害之事實，為
    兩造於本院審理中未予爭執，復經本院調閱本院110年度馬
    交簡字第63號刑事案件全卷核閱無誤，此部分事實堪信為真
    。據此，上訴人對被上訴人之侵權行為事實，堪以認定。
　㈡次按因故意或過失，不法侵害他人之權利者，應負損害賠償
    責任。不法侵害他人之身體或健康者，對於被害人因此喪失
    或減少勞動能力或增加生活上之需要時，應負損害賠償責任
    。不法侵害他人之身體、健康、名譽、自由、信用、隱私、
    貞操，或不法侵害其他人格法益而情節重大者，被害人雖非
    財產上之損害，亦得請求賠償相當之金額，民法第184條第1
    項前段、第193條第1項、第195條第1項前段分別定有明文。
    本件上訴人之侵權行為事實，既經認定，則其對被上訴人因
    而所受之損害，自應負損害賠償之責。從而，被上訴人依侵
    權行為法律關係，訴請上訴人賠償其損害，即屬有據。茲就
    被上訴人請求賠償之項目及金額，分別逐項審酌如下（被上
    訴人經原審判決敗訴確定部分，不在本院審理範圍，不予論
    述）：
　⒈醫療費用2,910元及交通費用2,560元部分，上訴人於本院審
    理時均未爭執，被上訴人此部分主張，係屬有據。
　⒉薪資損失部分：被上訴人主張其於訴外人○○服務有限公司任
    職，每月薪資為6萬5,000元，因本件事故受傷而不能工作2
    個月，受有薪資損失130,000元一節，雖提出新光吳火獅紀
    念醫院乙種診斷證明書、公司名片及公司薪資條為證（見原
    審卷第25、85頁），然上訴人以上詞置辯及否認。查，被上
    訴人於本件車禍事故受傷後，因請病假20天而遭扣除之薪資
    僅為4萬4,321元等情，此有○○服務有限公司111（來函誤繕
    為110年）年3月23日潔111函字第0323號函及所附被上訴人
    出勤打卡紀錄及在職薪資證明書在卷（見本院卷第101至107
    頁）可證，堪認被上訴人因不能工作所受之損失僅有4萬4,3
    21元。從而，被上訴人請求不能工作損失4萬4,321元，係屬
    有據，逾此範圍，則屬無據。
　⒊按不法侵害他人致受傷者，被害人受有非財產上損害，請求
    加害人賠償相當金額之慰撫金時，法院對於慰撫金之量定，
    應斟酌實際加害情形、所造成之影響、被害人痛苦之程度、
    兩造之身分地位經濟情形及其他各種狀況，以核定相當之數
    額（最高法院47年台上字第1221號、51年台上字第223號民
    事裁判意旨參照）。查，被上訴人因本件車禍事故受有上開
    傷害，傷勢非輕，堪認其精神上確實受有相當程度之痛苦，
    是被上訴人請求上訴人賠償精神慰撫金，應屬有據。其次，
    兩造自陳：上訴人為高職畢業、家庭經濟狀況免持，從事服
    務業、月薪100,000 元；被上訴人為高中畢業、家庭經濟狀
    況小康，從事自由業、月薪不固定等學經歷及家庭生活狀況
    （見原審卷第183 頁、警卷第3、9頁），經參酌兩造107 至
    109 年間之財產所得資料，有兩造稅務電子閘門財產所得調
    件明細表在卷為憑（見原審卷第147 至173 頁），堪予認定
    。本院斟酌本件事故發生之情節，暨兩造之身分、資力及家
    庭生活狀況等一切情狀，認被上訴人請求賠償精神慰撫金以
    10萬元為適當，上訴人抗辯被上訴人請求精神慰撫金10萬元
    ，係屬過高，尚屬無據。
　⒋綜上，被上訴人所受之損害金額共計14萬9,791元（計算式：
    2,910元＋2,560元＋4萬4,321元＋10萬元＝14萬9,791元）。
　㈢又按損害之發生或擴大，被害人與有過失者，法院得減輕賠
    償金額，或免除之，民法第217條第1項固定明文。所謂被害
    人與有過失，須被害人之行為助成損害之發生或擴大，就結
    果之發生為共同原因之一，行為與結果有相當因果關係，始
    足當之。上訴人主張被上訴人是被車子的右後方撞擊，壹台
    車子正常行駛，不可能是右後方撞到，所以被上訴人在走路
    時，也是要注意車子的行進。被上訴人沒有靠邊走，也沒有
    注意到車子在行走，所以被上訴人與有過失，且為肇事主因
    ，至少應負擔五成的過失責任等語，惟被上訴人則予否認。
    經查：
　⒈按道路，係指公路、街道、巷衖、廣場、騎樓、走廊或其他
    供公眾通行之地方。道路交通管理處罰條例第3條第1款定有
    明文。經查，此次事故之發生地位於澎湖縣○○鄉○○村000號○
    ○宮前碼頭涼亭周圍，而由刑案現場平面圖及現場照片觀之
    （見刑案警卷第23至41頁），該地之北方為○○宮廟前廣場，
    南方為港區、涼亭及碼頭，事故地點則為混凝土鋪面之寬敞
    通道，可供行人行走及車輛往來之通行區域，揆諸上開說明
    ，自應屬道路無疑，且為無劃設人行道之道路。
　⒉次按行人應在劃設之人行道行走，在未劃設人行道之道路，
    應靠邊行走，並不得在道路上任意奔跑、追逐、嬉戲或坐、
    臥、蹲、立，阻礙交通。道路交通安全規則第133條定有明
    文。經查，被上訴人之連襟即證人林○○於偵查中證述：被上
    訴人在伊的左邊，伊等兩人邊聊天邊走路，突然間高爾夫球
    車出現，撞到被上訴人的左背面等語（見刑案偵卷第93頁）
    明確，核與被上訴人於偵查中證述：案發當下，伊親戚林○○
    跟伊一起，林○○在伊旁邊有看到等語（見刑案偵卷第51頁）
    大致相符，足認被上訴人遭上訴人之高爾夫球車撞擊時，係
    與其連襟邊走路邊聊天，且係處在林○○之左手邊與之併排行
    走，而被上訴人行走於未劃設人行道之道路既未靠邊行走，
    自與上揭行人應遵守之交通安全規則有違，堪認亦有違失，
    且為事故發生之共同原因。則被上訴人主張其不負與有過失
    責任云云，尚屬無據。
　⒊又按非屬汽車及動力機械範圍之動力載具、動力運動休閒器
    材或其他相類之動力器具，於道路上行駛或使用者，處行為
    人一千二百元以上三千六百元以下罰鍰，並禁止其行駛或使
    用。道路交通管理處罰條例第32條之1定有明文。經查，上
    訴人所駕駛之車輛為高爾夫球車，為動力運動休閒之動力器
    具，非屬道路交通管理處罰條例第3條或第32條所稱之「車
    輛」或「動力機械」，此有交通部公路總局高雄區監理所11
    0年11月12日高監鑑字第1100259618號函可參（見本院交簡
    附民上卷第49頁），揆諸上開規定，自屬不得行駛於道路之
    器具，而上訴人竟仍駕駛該高爾夫球車上路，且有未注意保
    持安全距離之過失，核其過失程度應遠較上訴人為大，本院
    經審酌上開兩造陳述並參酌事發時間、地點、前揭函文意見
    及兩造各自行為對於事故發生之原因力等，認上訴人應負過
    失比例為90%，至被上訴人應負之過失比例則為10%，應屬適
    當
　⒋末者，本件被上訴人得對上訴人請求賠償之金額為14萬9,791
    元，如上所述，以上訴人應負90%之損害賠償責任計算，則
    被上訴人之請求，在13萬4,812元（14萬9,791元×0.9＝13萬4
    ,812元，小數點以下四捨五入）之範圍內，係屬有據。
五、綜上所述，被上訴人依侵權行為之法律關係，請求上訴人給
    付13萬4,812元，及自起訴狀繕本送達翌日即110年5月1日（
    見原審卷第93頁）起至清償日止，按週年利率5％計算之遲延
    利息，為有理由，應予准許。逾此範圍之請求，為無理由，
    應予駁回。原審就超過上開應准許部分，為上訴人敗訴之判
    決，並為假執行之宣告，自有未洽，上訴人指摘原判決此部
    分不當，求予廢棄改判，為有理由，爰由本院改判如主文第
    2項所示。至於上開應准許部分，原審為上訴人敗訴之判決
    ，並依職權為假執行及免為假執行之宣告，並無違誤，應予
    維持，上訴人指摘原判決此部分不當，求予廢棄改判，為無
    理由，應駁回此部分之上訴。 
六、本件事證已臻明確，兩造其餘攻擊防禦方法及證據，經本院
    審酌後，核與判決之結果，不生影響，爰不一一論列。末按
    當事人對刑事附帶民事訴訟提起上訴之事件，經本院刑事庭
    依刑事訴訟法第511條規定移送民事庭審理時，參照司法院
    院字第2722號解釋，毋庸徵收裁判費，最高法院76年度第6
    次民事庭會議決議參照。本件爰不為訴訟費用負擔之諭知，
    併此敘明。 
七、據據上論結，本件上訴人之上訴為一部有理由，一部無理由
    ，爰判決如主文。 
中　　華　　民　　國　　111 　年　　 4　　月　　21　　日
                  民事庭　審判長法  官　李昭彥
                                法  官　陳順輝
                                法  官  陳立祥
以上正本係照原本作成。
本判決不得上訴。
中　　華　　民　　國　　111 　年　　 4　　月　　21　　日
                                書記官　林映君